【裁判字號】    92,交聲,1142
【裁判日期】    921231
【裁判案由】    交管條例聲異
【裁判全文】
臺灣板橋地方法院交通事件裁定                  九十二年度交聲字第一一四二號
    原處分機關  交通部公路總局臺北區監理所板橋監理站
    異  議  人  甲○○
    即受處分人
右列異議人即受處分人因違反道路交通管理處罰條例案件，不服原處分機關於中華民
國九十二年七月七日所為之裁決處分（裁決書案號：板監違字第裁四一－ＣＲ000
0000號），聲明異議，本院裁定如左：
    主  文
原處分撤銷。
甲○○汽車駕駛人停車時，在禁止臨時停車處所停車，處罰鍰新臺幣玖佰元。
    理  由
一、聲明異議意旨略以：異議人即受處分人甲○○所駕駛之車牌號碼Ｚ二－八三四七
    號自用小客車，於民國（下同）九十二年六月二日下午一時十七分許，停放在臺
    北縣永和市○○路五十八巷內之路面時，經警以該車輛係停放於設有禁止停車標
    線之處所為由，拍照採證後，逕行掣單舉發；惟異議人上開停車地點之前後路邊
    均劃設有紅線，唯獨該地點未有紅線，而該地點雖劃有黃網線，但線緣距路邊仍
    有約一‧五公尺之空間，實有誤導異議人違規停車之嫌；且當時異議人見該地點
    並無其他車輛遭拖吊之痕跡，誤以為可以停車，始將車輛停置該處，未料竟遭拖
    吊，實有不服；經異議人提出申訴後，原處分機關仍以異議人違規事證明確，而
    予裁罰之處分，爰依法聲明異議云云。
二、按網狀線，用以告示車輛駕駛人禁止在設置本標線之範圍內臨時停車，防止交通
    阻塞，視需要劃設於接近鐵路平交道或因常受交通管制或其他原因需限制不得臨
    時停車之地點，道路交通標誌標線號誌設置規則第一百七十三條第一項定有明文
    。次按汽車駕駛人停車時，在禁止臨時停車處所停車者，處新臺幣（下同）六百
    元以上一千二百元以下罰鍰，道路交通管理處罰條例第五十六條第一項第一款亦
    定有明文。
三、經查，本件異議人即受處分人甲○○所駕駛之車牌號碼Ｚ二－八三四七號自用小
    客車，於九十二年六月二日下午一時十七分許，停放在臺北縣永和市○○路五十
    八巷內劃有黃色網狀線、禁止臨時停車之路面上，經臺北縣政府警察局永和分局
    交通隊（下稱原舉發機關）警員乙○○於拍照採證後，逕行掣單舉發等事實，有
    原舉發機關所掣發之北縣警交字第ＣＲ0000000號舉發違反道路交通管理
    事件通知單影本一紙、採證照片四幀附卷可稽，並經證人即掣單舉發異議人本件
    違規事由之原舉發機關警員乙○○於本院訊問時到庭結證明確（見本院九十二年
    十月三十日訊問筆錄）。異議人雖辯稱該停車地點並未劃設紅線，且該處黃網線
    距離路邊仍留有相當之空間，有誤導違規停車之嫌云云，惟查：觀諸卷附之違規
    採證照片所示，異議人上開自用小客車所停放之地點，其路面上劃設有鮮明之黃
    色網狀線，表示該處係禁止臨時停車之地點，而異議人上開車輛之右前輪及右後
    輪，已明顯輾壓於網狀線內，且該車輛右側有三分之一以上之車身，亦已逾入於
    網狀線之範圍內，是異議人上開車輛確係停放於黃色網狀線內之禁止臨時停車處
    所，實屬彰彰明甚；異議人徒以該處有誘導違規停車之嫌置辯，洵無足採甚明。
    又異議人辯稱當時並未見該處有他車遭拖吊之痕跡，誤認可以停車云云，然此純
    屬異議人個人之想像臆測，與異議人本件違規停車之事實不生影響，自不容其藉
    此以求免責，其理至明。綜上所述，異議人上開所辯，均無足採；其於前揭時間
    、地點在禁止臨時停車處所違規停車之事實，堪以認定。
四、原處分機關以異議人違規事實明確，據以裁罰，固非無據，惟原處分機關未及查
    明本件異議人違規停車之地點，係設有網狀線之禁止臨時停車處所，而誤以為異
    議人係停車於設有禁止停車標線之處所，並進而依道路交通管理處罰條例第五十
    六條第一項第四款裁處罰鍰九百元，其認事用法，尚有未恰；本件異議人之異議
    雖無理由，然原處分機關之裁決處分既有上開違誤，自應由本院撤銷原處分，另
    依道路交通管理處罰條例第五十六條第一項第一款「汽車駕駛人在禁止臨時停車
    處所停車」之處罰規定，諭知如主文第二項所示之處罰，以資適法。
五、至異議人關於本件交通違規案件，固已於九十二年六月二日即繳納罰鍰結案（此
    有交通部公路總局自行收納款項收據影本一紙在卷可按），而其遲至九十二年七
    月七日（收受裁決書當日）始向原處分機關提出本件聲明異議狀，似與違反道路
    交通管理事件統一裁罰基準及處理細則（下稱處理細則）第五十八條第二項：「
    經依裁罰標準執行並繳納罰鍰結案後逾二十日，不得再提出異議」之規定相違；
    然查，異議人於九十二年六月二日繳納罰鍰後，旋於同年月三日即填具違反道路
    交通管理事件申訴單，向原處分機關提出「申訴」，此有該申訴單影本一件，及
    其上所蓋用之原處分機關現場收件章戳一枚在卷足憑，顯見異議人於繳納罰鍰後
    二十日內，已向原處分機關為不服之表示。按諸現行交通違規案件之實務作業流
    程，倘行為人已繳清罰鍰結案者，均不會開立裁決書，仍須俟行為人提出申訴後
    ，始由管轄之監理機關依照一般受理申訴之流程進行查證等程序後，再行開立裁
    決書送達行為人；在此情形下，行為人於繳納罰鍰結案時，既未收受裁決書，尚
    無從知悉「聲明異議」之法定程式及受理異議機關為何，實不應苛求其必依法定
    之「聲明異議」方式、程序為異議，始屬合法，而應從寬解釋前揭處理細則第五
    十八條第二項之規定，認行為人於繳納罰鍰結案後二十日內，已向原處分機關為
    不服之表示者（形式、名目不拘），均認已於法定期間內「提出異議」，以符憲
    法保障人民訴訟權之本旨；倘非如此，待先行繳款結案之行為人循「申訴」等程
    序取得裁決書時，往往已逾二十日之法定期間，斯時行為人始經由裁決書之附註
    內容，知悉聲明異議之法定程式、受理機關時，卻又囿於異議期間已過，異議不
    合法之窘境，如此豈非以行政機關內部事務處理之效率（是否超過二十日始開立
    裁決書），影響於人民異議權之行使？其大悖乎法治國家之基本原則，甚明。從
    而，本件異議人於繳納罰鍰後二十日內，既已向原處分機關為不服之表示，揆諸
    前揭說明，其聲明異議自屬合法，尚無違反前開處理細則第五十八條第二項之問
    題，併予敘明。
據上論斷，應依道路交通案件處理辦法第二十條，裁定如主文。
中    華    民    國      九十二      年      十二      月    三十一    日
                                  臺灣板橋地方法院交通法庭
                                      法  官  劉景宜
右正本證明與原本無異。
如不服本裁定，應於送達後五日內，向本院提出抗告狀。
                                      書記官  劉育君
中    華    民    國      九十三      年        一      月      二      日


司法院資訊處製作；財團法人民間司法改革基金會備份。
